臺灣高雄地方法院刑事判決　　　　　　 94年度簡上字第899號
上　訴　人　丁○○
　　　　　　甲○○
上列上訴人等因妨害自由案件，不服本院高雄簡易庭於中華民國
94年9 月2日94年度簡字第4872號第一審簡易判決（聲請簡易判
決處刑案號：臺灣高雄地方法院檢察署93年度偵字第25315 號）
，提起上訴，本院管轄之第二審合議庭判決如下：
    主  文
原判決撤銷。
丁○○、甲○○共同以脅迫使人行無義務之事，未遂，各處拘役
肆拾日，如易科罰金，均以佰元折算壹日。
    事  實
一、丁○○因乙○○積欠其新臺幣（下同）60,000元借款未還，
    乃於民國93年12月15日下午2 時30分許，駕駛車牌號碼Y8-7
    03號營業用小客車搭載甲○○，並持乙○○所開立之本票2
    張，前往高雄縣鳥松鄉○○村○○路80號乙○○所屬計程車
    行之休息站，欲當面向其索討欠款，嗣乙○○發現丁○○到
    場後，立刻轉身逃離，丁○○與甲○○見狀，竟欲強迫乙○○偕同其等返家協調債務之清償方式，共同基於強制乙○○
    行無義務事之犯意，緊追在後，迨乙○○一路奔跑至該路38
    號前，不慎跌倒，丁○○、甲○○乃分別自路旁拾起不詳之
    人所有之農用五爪耙子、木棒各1 支（未扣案），作勢欲毆
    打乙○○，並恫稱「不要再跑，否則對你不利」等語，以此
    脅迫方式，致使乙○○心生畏懼，適遇員警巡邏經過，乙○○立即求援而為警當場查獲，致未得逞。
二、案經高雄市政府警察局三民第二分局報告臺灣高雄地方法院
    檢察署檢察官偵查起訴。
    理  由
一、上開犯罪事實，業據上訴人即被告丁○○、甲○○於本院審
    理時坦承不諱，核與被害人乙○○於警詢及偵查中所為指訴
    之情節大致相符，並有被害人所開立之本票2 張附卷可佐，
    本件事證明確，被告2人之犯行堪以認定。
二、按刑法第305 條之恐嚇危害安全罪，係指單純以將來加害生
    命、身體、自由、名譽、財產之事，恐嚇他人致生危害於安
    全者而言，如對於他人之生命、身體等，以現實之強暴、脅
    迫手段加以危害要挾，使人行無義務之事或妨害人行使權利
    ，即應構成刑法第304 條之強制罪，縱有恐嚇行為，亦僅屬
    犯強制罪之手段，無更論以恐嚇危害安全罪之餘地（最高法
    院84年度臺非字第194 號判決意旨參照），本件被告雖分別
    持農用五爪耙子及木棒，作勢毆打被害人，並恫以「不要再
    跑，否對你不利」等語，而以此脅迫手段，迫使被害人偕同
    返家以商討債務解決之方式，惟其等上開脅迫行為，僅屬強
    制罪之手段，是核被告丁○○、甲○○所為，係犯刑法第30
    4 條第1 項以脅迫使人行無義務之事罪。其等就上開犯行有
    犯意聯絡與行為分擔，為共同正犯。又其等已著手於脅迫行
    為之實施，惟尚未發生使被害人行無義務事之結果，為未遂
    犯，應依刑法第26條前段之規定，減輕其刑。
三、公訴人認被告等上開犯行另涉犯刑法第305 條之恐嚇危害安
    全罪云云，惟被告2 人持五爪耙子、木棒作勢毆打，並出言
    恐嚇之行為，應屬其等脅迫被害人共同返家商談債務解決方
    式之手段，而無另構成恐嚇危害安全罪之餘地，業如前述，
    然公訴人認此部分與被告等上開所犯強制罪部分，有牽連犯
    之裁判上一罪關係，爰不另為無罪之諭知。
四、被告2 人犯罪事證明確，原審據以論罪科刑，固非無見，惟
    原判決認被告等另犯刑法第305 條之恐嚇危害安全罪，且與
    其等所犯同法第304 條之強制罪間有牽連關係，顯有違誤，
    被告上訴意旨以其等事後業與被害人家屬達成和解，並知悔
    悟而指摘原判決量刑過重，雖無理由，然原判決既有上開違
    誤，自應由本院予以撤銷改判。爰審酌被告2 人均無前科，
    素行良好，有臺灣高等法院被告前案紀錄表在卷可憑，其等
    為催討債務，以脅迫方式欲使被害人行無義務之事，雖未得
    逞，但已對被害人造成心理之恐懼，量刑本不宜從輕，惟念
    其等犯後坦承犯行，表示悔意等一切情狀，分別酌情量處拘
    役40日，並均諭知易科罰金之折算標準。至上訴人事後雖與
    被害人之父洪兆明達成和解，並簽立和解書1 紙，有該和解
    書在卷為憑，惟其等迄未能取得被害人本人之諒解，本院因
    認尚不應為緩刑之宣告，附此敘明。
據上論斷，應依刑事訴訟法第455 條之1 第3 項、第369 條第1
項、第364 條、第299 條第1 項前段，刑法第28條、第304 條、
第26條前段、第41條第1 項前段，罰金罰鍰提高標準條例第1條
前段、第2 條，判決如主文。
本案經檢察官丙○○到庭執行職務。
中　　華　　民　　國　　94　　年　　12　　月　　30　　日
                    刑事第十四庭
                          審判長法  官  蔡  廣  昇
                                法  官  紀  凱  峰
                                法　官  謝  雨  真
以上正本證明與原本無異。
本判決不得上訴。
中　　華　　民　　國　　94　　年　　12　　月　　30　　日
                                書記官  許  麗  珠
附錄本案論罪科刑法條：
刑法第304條
以強暴、脅迫使人行無義務之事或妨害人行使權利者，處 3 年
以下有期徒刑、拘役或 300 元以下罰金。
前項之未遂犯罰之。
